最高法院刑事判決　　　　　　一○○年度台上字第五○七六號
上　訴　人　卓宏恩
　　　　　　黃昭雄
上 列一 人
選任辯護人　陳志忠律師
上列上訴人等因偽造有價證券等罪案件，不服台灣高等法院中華
民國九十九年十二月三十日第二審更審判決（九十八年度重上更
(一)字第一八九號，起訴案號：台灣台北地方法院檢察署九十三年
度偵字第二○五○二、二一八九八號），提起上訴，本院判決如
下：
    主  文
上訴駁回。
    理  由
一、卓宏恩部分：
按刑事訴訟法第三百七十七條規定：上訴於第三審法院，非以判
決違背法令為理由，不得為之；是提起第三審上訴，應以原判決
違背法令為理由，係屬法定要件。如果上訴理由書狀並未依據卷
內訴訟資料具體指摘原判決不適用何種法則或如何適用不當，或
所指摘原判決違法情事，顯與法律規定得為第三審上訴理由之違
法情形不相適合時，均應認其上訴為違背法律上之程式，予以駁
回。上訴人卓宏恩上訴意旨略稱：(一)、伊於原審業已主張，民國
九十三年十二月三日之自白書係基於伊父母殘障需人照顧，看守
所室友告知坦承即可交保，在急於交保壓力下受利誘所為，應無
證據能力，原審據為判決基礎，違背刑事訴訟法第一百五十六條
第一、三項之規定。(二)、伊僅自白於行使時方知該支票係偽造，
而非在製作階段即已知情，充其量僅該當行使偽造有價證券罪，
原判決在無證據情形下，論以偽造有價證券罪，有違證據法則，
並有判決理由不備之違失。(三)、伊固陳稱看到黃昭雄列印偽造之
支票，然伊等係依黃昭雄指示，買油桐紙交付黃昭雄列印。但扣
案支票經鑑定紙質為道林紙，伊之自白顯與事實不符，不得作為
證據。又共同被告洪振晃亦證稱：在支票偽造階段卓宏恩並不知
情，直至拿到錢，事後才知整個詐騙過程。上開有利證據，何以
不足採，原判決未說明其理由，亦有未洽。另原判決以洪振晃雖
數度供陳卓宏恩不知本件支票係屬偽造，核與卓宏恩自白內容不
符，且悖乎事證，因認不足為有利卓宏恩之認定。乃係以伊之自
白推翻證人證言之證明力，違背刑事訴訟法第一百五十六條第二
項「應調查其他必要證據以察其是否與事實相符」之規定云云。
惟查：證據之取捨與其證明力之判斷，以及事實有無之認定，屬
事實審法院之職權，苟其取捨證據與判斷證據證明力並不違背經
驗法則及論理法則，即不容任意指為違背法令，而執為第三審適
法之上訴理由。原判決綜合全案卷證資料，本於事實審法院之推
理作用，認卓宏恩有其事實欄所載犯行。因而撤銷第一審關於卓
宏恩部分科刑之判決，改判論卓宏恩以共同連續犯偽造有價證券
罪（累犯），處有期徒刑三年二月；及依行為時即刑法修正前牽
連犯關係，從一重論以共同犯行使偽造私文書罪（累犯），處有
期徒刑八月，並依中華民國九十六年罪犯減刑條例第二條第一項
第三款規定，減為有期徒刑四月；併各為相關從刑之宣告；並就
主刑部分定應執行之刑有期徒刑三年四月。已詳敘其所憑證據及
認定之理由；對於卓宏恩否認參與偽造有價證券、行使偽造私文
書及詐欺犯行，所為「係依洪振晃之指示，載送洪振晃與『阿洲
』『阿國』去商家處，途中另招徠計程車司機去取油票、禮券，
伊不知情，洪振晃事後交付伊約二十萬元之油票、禮券，乃係用
以清償洪振晃積欠伊之債務」之辯解，如何不足採，亦逐一在理
由內詳予指駁；俱有卷存證據資料可資覆按。復就卷證資料，逐
一剖析、參互審酌卓宏恩、黃昭雄、洪振晃等之供述，就何以認
定卓宏恩先行提供台灣銀行（原判決誤載為台灣錶行）永和分行
支票為樣本，供黃昭雄掃描，本件偽造之支票紙張係其在文具店
買得，交由黃昭雄偽造列印，嗣於其搭載洪振晃等人前往商家途
中，由洪振晃或「阿洲」完成支票之填載，並利用不知情之司機
等持以行使詐騙取得之油票、禮券，卓宏恩確有參與本件犯罪；
並於（原判決附表一編號2）詐騙中國石油股份有限公司基隆儲
運處油票時，因該處發現有異報警，將不知情之司機黃喜隆查獲
後，卓宏恩等仍繼續參與第三、四次偽造支票行騙之犯行，益徵
其知情；輔以卓宏恩明知洪振晃經濟狀況不佳，其持有面額新台
幣（下同）五、六十萬元之支票，不直接以支票償還欠款，反利
用不知情司機前往商家以支票換取油票、禮券，再上網拍賣變現
，以迂迴方式返還欠款，且其自白書所載與事實又大致相符，顯
然知悉該等支票係偽造；因認卓宏恩確有參與本件支票之偽造及
行使。所為論斷，並非憑空揣測，核與證據法則無違，且屬事實
審法院依憑卷證所為判斷之適法職權行使，不得任意指摘為違法
。至於洪振晃雖數度供陳卓宏恩不知情云云，何以不足為有利之
判斷，原判決已詳為說明，亦無悖於經驗、論理法則，仍不得資
為適法之第三審上訴理由。再卓宏恩自陳為求交保，參酌獄中室
友之建議，始書寫自白書，洵非受行使刑事訴訟法上職權之司法
警察（官）以不正當方法所致，與非出於自由意思之陳述不同，
上訴意旨將之比擬，顯有誤會。其餘上訴意旨，或就原審採證認
事職權之適法行使，或原判決已論斷明白之事項，任意指摘違背
法令，均與法律規定得為第三審上訴理由之違法情形不相適合。
應認卓宏恩之上訴均違背法律上之程式，併予駁回。
二、黃昭雄部分：
查上訴期間為十日，自送達判決後起算，刑事訴訟法第三百四十
九條前段定有明文。又受公寓大廈管理委員會僱用之管理員，其
所服勞務包括為公寓大廈住戶接收文件，性質上應屬全體住戶之
受僱人。郵政機關之郵務士送達文書於住居所、事務所或營業所
，不獲會晤應受送達人，而將文書付與公寓大廈管理員者，依刑
事訴訟法第六十二條準用民事訴訟法第一百三十七條第一項之規
定，即為合法送達，至於該管理員何時將文書轉交應受送達人，
對已發生之送達效力不受影響。本件上訴人黃昭雄因偽造有價證
券等罪案件，經原審判決後，判決正本於一○○年一月七日合法
送達至黃昭雄陳明之居所台北市○○路○段二九四之四號十二樓
，有送達證書附卷可按。其上訴期間，不扣除在途期間，截至同
年月十七日業已屆滿，其期間之末日又非星期日、紀念日或其他
休息日，乃遲至同年月十九日始行提起上訴，顯已逾期，其上訴
自非合法，亦應併予駁回。
據上論結，應依刑事訴訟法第三百九十五條前段，判決如主文。
中    華    民    國  一○○  年    九    月   十五   日
                      最高法院刑事第五庭
                          審判長法官  洪  文  章  
                                法官  王  居  財  
                                法官  郭  毓  洲  
                                法官  韓  金  秀  
                                法官  沈  揚  仁  
本件正本證明與原本無異
                                      書  記  官  
中    華    民    國  一○○  年    九    月   十六   日
                                                      V